臺北高等行政法院判決
　　　　　　　　　　　　　　　　　　 95年度訴字第02532號
　　　　　　　　　　　　　　　.
原　　　告　甲○○
被　　　告　財政部臺北市國稅局
代　表　人　許虞哲（局長）住同上
訴訟代理人　乙○○
　　　　　　丙○○
上列當事人間因綜合所得稅事件，原告不服財政部中華民國95年
6 月22日臺財訴字第09500250540 號（案號：第00000000號）訴
願決定，提起行政訴訟，本院判決如下：
    主  文
原告之訴駁回。
訴訟費用由原告負擔。
　　事  實
一、事實概要：
    原告辦理民國（下同）93年度綜合所得稅結算申報，自行申
    報於財團法人長庚紀念醫院基隆分院（下稱長庚基隆分院）
    執行業務收入新臺幣（下同）9,598,154 元，減除45% 必要
    費用及成本4,319,169 元、執行業務所得5,278,985 元，被
    告初查以原告係於長庚基隆分院駐診，乃依財政部93年2 月
    6 日臺財稅字第0930450551號令示，按實際拆帳收入減除20
    % 必要費用，核定執行業務所得為7,678,523 元，並課其當
    年度綜合所得稅。原告不服，主張其為婦產科醫師，依財政
    部訂頒費用率為45% ，被告所按20% 費用率扣除顯有錯誤云
    云，申請復查，經被告原告93年度於長庚醫院擔任婦產科主
    治醫生，與該院訂立依「主治醫師執業收入拆帳處理辦法」
    計算按月致俸之協議，核屬西醫師在醫療機構駐診，駐診收
    入係與駐診醫療機構拆帳之類型，雖主張其為婦產科醫生應
    按頒定標準減除45% 必用費用及成本，惟財政部所頒標準45
    % 必要費用及成本，必須屬婦產科非全民健康保險收入且醫
    療費用收入含藥費收入之情形，始能予以減除，原告所得皆
    屬於駐診收入，非屬上述之所得類型，自不能依上述標準減
    除必要費用及成本。又原告並未依所得稅法第14條第1 項第
    2 類第2 款之規定，設置日記帳，並於使用前送請稽徵機關
    登記驗印，則其執行業務所得之核定，既無帳簿憑證足供認
    定，原核定並無不當。被告遂以95年4 月11日財北國稅法字
    第0950203131號復查決定予以駁回，未獲變更（下稱原處分
    ）。原告不服，提起訴願，亦遭決定駁回，遂提起本件行政
    訴訟。
二、兩造聲明：
（一）原告聲明（原告未於言詞辯論期日到場，據其起訴狀記載
      ）：
    1.訴願決定及原處分均撤銷。
    2.訴訟費用由被告負擔。
（二）被告聲明：
    1.駁回原告之訴。
    2.訴訟費用由原告負擔。
三、兩造之爭點：
（一）原告主張之理由：
    1.按「…凡執行業務者之業務或演技收入，減除業務所房租
      或折舊、業務上使用器材設備之折舊及修理費，或收取代
      價提供顧客使用之藥品、材料等之成本、業務上雇用人員
      之薪資、執行業務之旅費及其他直接必要費用後之餘額為
      所得額。」「執行業務者至少應設置日記帳一種，詳細記
      載其業務收支項目；帳簿使用前，並應送主管稽徵機關登
      記驗印。業務支出，應取得確實憑證。憑證及帳冊最少應
      保存5 年。」「執行業務者為執行業務而使用之房屋及器
      材、設備之折舊，依固定資產耐用年數表之規定。執行業
      務費用之列支，準用本法有關營利事業所得稅之規定；其
      辦法由財政部定之。」固為所得稅法第14條第1 項第2 類
      所明定，惟被告於進行調查或復查時，並未通知原告提示
      有關證明所得額之帳簿、文據，顯然調查之程序有違誤。
    2.次按個人之綜合所得稅，係就個人綜合所得總額，減除免
      稅額及扣除額後之綜合所得淨額計徵之。則醫師不自己開
      業而於醫院駐診者，應依據財政部90年12月27日臺財稅第
      0900457146號函規定：「執行業務者費用標準第11款第6
      目所稱之『駐診拆帳』，係指醫療機構與西醫師間無僱傭
      關係，駐診醫師提供醫療專業知識與技術，而醫療機構提
      供護理人員、醫療器材及場所，雙方按駐診收入依合約所
      訂拆帳比例給付報酬而言。」惟此係關於西醫師在醫療機
      構從事醫療及相關行政業務而言，其獲致之所得，縱屬駐
      診拆帳之執行業務所得，亦應依照西醫師婦產科之必要費
      用率45% 為計算，此乃財政部所頒布之扣除標準，原告自
      得依最有利自身標準以資計算。退步而言，被告若未能依
      照財政部所頒布之45% 費用率准予扣除，即應依法通知原
      告提示帳證以供查證，以計算正確的執行業務所得，始為
      合理。
    3.原告為婦產科醫師，必須以進修及僱用人員協助蒐集醫學
      等新知，另對於有關人員在職訓練、職前訓練或出國考察
      、受訓等各項開支金額，均已超過被告所認定的費用率20
      % ，顯然原處分、復查決定違反所得減除必要費用後之餘
      額始屬於執行業務所得之計算原則，對原告而言實有欠公
      允。綜上，原告若未提示帳證供核，自得依最有利之標準
      ，即財政部頒布執行業務所得西醫師婦產科之費用率45%
      為計算標準。然被告未採此標準亦未命原告提示帳證查核
      ，認事用法殊有違誤。
（二）被告主張之理由：
    1.按「執行業務者至少應設置日記帳一種，詳細記載其業務
      收支項目；帳簿使用前，並應送主管稽徵機關登記驗印。
      」「稽徵機關進行調查或復查時，納稅義務人應提示有關
      各種證明所得額之帳簿、文據；其未提示者，稽徵機關得
      依查得之資料或同業利潤標準，核定其所得額。」分別為
      行為時所得稅法第14條第1項第2類第2款、第83條第1項所
      明定。又「執行業務者未依法辦理結算申報，或未依法設
      帳記載並保存憑證，或未能提供證明所得額之帳簿文據者
      ，92年度應依核定收入總額按下列標準計算其必要費用：
      …十一、西醫師：（三）西醫師在醫療機構駐診，駐診收
      入係與駐診醫療機構拆帳者，按實際拆帳收入減除20 %必
      要費用。」為財政部93年2月6日臺財稅字第0930450551號
      令所明釋。
    2.本件原告93年度綜合所得稅結算申報，自行申報取自長庚
      基隆分院執行業務收入9,598,154 元，所得額為5,278,98
      5 元，即以收入45% 為必要費用及成本扣除。被告以其在
      長庚基隆分院駐診，遂依前揭規定減除20% 必要費用，核
      定所得額為7,678,523 元，併課其當年度綜合所得稅。
    3.原告主張其本人為婦產科醫師，依財政部訂頒費用率為45
      % ，被告仍按20% 費用率扣除，顯有錯誤，請予重新核定
      等情。經查原告係在長庚基隆分院駐診，未依上開規定設
      置日記帳，並於使用前送請稽徵機關登記驗印，則其執行
      業務所得之核算，既無帳簿憑證足供認定，被告依據中央
      健康保險局開立扣繳憑單及前揭規定，按實際拆帳收入，
      減除20% 必要費用，核定所得額為7,678,523 元，並無不
      當，被告原處分予以維持，亦無違誤。
   理  由
一、本件原告經合法通知，未於言詞辯論期日到場，核無行政訴
    訟法第218 條準用民事訴訟法第386 條各款所列情形，爰併
    準用民事訴訟法第385 條第1 項前段規定，依被告之聲請，
    由其一造辯論而為判決。又本件原告起訴時，被告之代表人
    為張盛和，嗣於訴訟中變為許虞哲，茲據新任代表人具狀聲
    明承受訴訟，經核無不合，應予准許。
二、原告主張：醫師不自己開業而於醫院駐診者，應依據財政部
    90年12月27日臺財稅第0900457146號函有關駐診拆帳之規定
    辦理，惟此係關於西醫師在醫療機構從事醫療及相關行政業
    務而言，其獲致之所得，縱屬駐診拆帳之執行業務所得，亦
    應依照西醫師婦產科之必要費用率45% 為計算。退步而言，
    被告若未能依照財政部所頒布之45% 費率准予扣除，亦應依
    法通知原告提示帳證以供查證，以計算正確的執行業務所得
    ，始為合理。然被告於進行本件調查或復查時，並未通知原
    告提示有關證明所得額之帳簿、文據，顯然調查之程序有違
    誤。另原告為婦產科醫師，必須以進修及僱用人員協助蒐集
    醫學等新知，對於有關人員在職訓練、職前訓練或出國考察
    、受訓等各項開支金額，均已超過被告所認定的費用率20%
    ，顯然原處分、復查決定違反所得減除必要費用後之餘額始
    屬於執行業務所得之計算原則，對原告而言實有欠公允。為
    此，依據行政訴訟法第4 條第1 項規定提起撤銷訴訟，求為
    判決如聲明所示。被告則以：原告係在長庚醫院駐診，未依
    規定設置日記帳，並於使用前送請稽徵機關登記驗印，則其
    執行業務所得之核算，既無帳簿憑證足供認定，被告依據中
    央健康保險局開立扣繳憑單及前揭規定，按實際拆帳收入，
    減除20% 必要費用，核定所得額為7,678,523 元，並無不當
    ，被告復查決定予以維持，亦無違誤等語，資為抗辯。
三、按「個人之綜合所得總額，以其全年左列各類所得合併計算
    之：…第二類：執行業務所得：凡執行業務者之業務或演技
    收入，減除業務所房租或折舊、業務上使用器材設備之折舊
    及修理費，或收取代價提供顧客使用之藥品、材料等之成本
    、業務上雇用人員之薪資、執行業務之旅費及其他直接必要
    費用後之餘額為所得額。執行業務者至少應設置日帳記1 種
    ，詳細記載其業務收支項目；帳簿使用前，並應送主管稽徵
    機關登記驗印。業務支出，應取得確實憑證。憑證及帳冊最
    少應保存5 年。執行業務者為執行業務而使用之房屋及器材
    、設備之折舊，依固定資產耐用年數表之規定。執行業務費
    用之列支，準用本法有關營利事業所得稅之規定；其辦法由
    財政部定之。」「稽徵機關進行調查或復查時，納稅義務人
    應提示有關各種證明所得額之帳簿、文據；其未提示者，稽
    徵機關得依查得之資料或同業利潤標準，核定其所得額。」
    行為時所得稅法第14條第1 項第2 類及第83條第1 項分別定
    有明文。又「執行業務者未依法辦理結算申報，或未依法設
    帳記載及保存憑證，或未能提供證明所得額之帳簿文據者，
    稽徵機關得照同業一般收費及費用標準核定其所得額。前項
    收費及費用標準，由財政部各地區國稅局徵詢各該業同業公
    會意見擬訂，報請財政部核定之。」「執行業務者於規定期
    限內辦理結算申報並能提供證明所得額之帳簿、文據調查者
    ，其執行業務所得，應依帳載核實認定。其未依規定提供調
    查者，應依所得稅法第83條及同法施行細則第13條規定訂定
    之收費及費用標準核定其所得額。…」復分別為所得稅法施
    行細則第13條第2 項、第3 項、執行業務所得查核辦法第8
    條所規定。次按「執行業務者未依法辦理結算申報，或未依
    法設帳記載並保存憑證，或未能提供證明所得額之帳簿文據
    者，92年度應依核定收入總額按下列標準計算其必要費用：
    一、…十、西醫師：（一）全民健康保險收入（含掛號費收
    入與保險對象依全民健康保險法第33條及第35條規定應自行
    負擔之費用）：百分之78。（二）非屬全民健康保險收入：
    1. 醫 療費用收入不含藥費收入：百分之20。2.醫療費用收
    入含藥費收入，依下列標準計算：…（6 ）婦產科：百分之
    45…。（三）西醫師在醫療機構駐診，駐診收入係與駐診醫
    療機構拆帳者，按實際拆帳收入減除百分之20必要費用。（
    四）診所與行政院衛生署所屬醫療機構合作所取得之收入，
    比照（一）（二）減除必要費用。」亦經財政部以93年2 月
    6 日臺財稅字第0930450551號函令訂頒執行業務者費用標準
    在案。此函令係主管全國稅務之財政部，依其權責就處理執
    行業務者未依法辦理結算申報，或未依法設帳記載並保存憑
    證，或未能提供證明所得額之帳簿文據者之費用列支事項，
    所為細節性、技術性統一之行政規則，並未逾越法律授權範
    圍之目的，亦未增加法律所無之限制，被告辦理相關案件自
    可據以適用。
四、上開事實概要欄所述之事實，為兩造所不爭執，並有原處分
    書、審查結果增減金額變更比較表、徵銷明細檔查詢、綜合
    所得稅核定通知書、93年度綜合所得稅結算申報國稅局審核
    專用申報書、93年度綜合所得稅應補稅額更正註銷單、原告
    復查申請書、長庚醫院基隆分院93年7 月7 日93長庚院基字
    第1775號函、拆帳協議書、本院94年度訴字第766 號判決等
    件分別附原處分卷、訴願卷及本院卷可稽，為可確認之事實
    。
五、歸納兩造之上述主張，本件爭執之重點厥為：原告所得是否
    屬駐診收入？其所得類型應否適用被告所頒訂之執行業務者
    費用標準減除百分之45必要費用？被告應否通知原告提出帳
    證資料供核？茲分述如下：
（一）按「執行業務者費用標準第11款第6 目所稱之『駐診拆帳
      』，係指醫療機構與西醫師間無僱傭關係，駐診醫師提供
      醫療專業知識與技術，而醫療機構提供護理人員、醫療器
      材及場所，雙方按駐診收入依合約所訂拆帳比例給付報酬
      而言。」經財政部90年12月27日臺財稅第0900457146號函
      釋在案。經查，本件原告為長庚基隆分院之婦產科主治醫
      師，其與長庚基隆分院立有協議書，載明：「…經協議由
      乙方（按指原告）『駐診』甲方指定醫療場所擔任婦產科
      主治醫師…乙方『駐診收入』概依甲方主治醫師執業收入
      『拆帳』辦法計算按月致奉…」，有長庚基隆醫院93年7
      月7 日（93）長庚院基字第1775號函暨附件（該院主治醫
      師診療收入分配辦法摘要及甲○○醫師即原告拆帳協議書
      ）等影本附卷可稽，足見原告與長庚基隆分院間符合上述
      財政部函釋所稱「駐診拆帳」關係，應無疑義。惟本件原
      告並未依規定設置日記帳，亦未提出可計算本件所得淨額
      所需之成本、業務上雇用人員之薪資、執行業務之旅費及
      其他必要費用等憑證，為原告所不爭執，則被告依據上開
      所得稅法施行細則第13條第2 項、第3 項、執行業務所得
      查核辦法第8 條及財政部93年2 月6 日臺財稅字第093045
      0551號函頒訂之92年度執行業務者費用標準第10項第3 款
      規定，認定原告在長庚基隆分院駐診，駐診收入係與駐診
      醫療機構拆帳，乃按實際拆帳收入減除百分之20必要費用
      ，經核並無不合。
（二）雖原告主張其獲致之所得，縱屬駐診拆帳之執行業務所得
      ，亦應依照西醫師婦產科之必要費用率百分之45計算；原
      告為婦產科醫師，必須以進修及僱用人員協助蒐集醫學等
      新知，另對於有關人員在職訓練、職前訓練或出國考察、
      受訓等各項開支金額，均已超過被告所認定的費用率百分
      之20云云。然查，上開執行業務者費用標準所規定應扣除
      百分之45必要費用及成本者，乃以「非屬全民健康保險收
      入且醫療費用收入含藥費收入」者為限，此觀執行業務者
      費用標準第10項第2 款之規定自明。本件原告之執行業務
      所得係「駐診拆帳」收入，且屬全民健康保險收入，與上
      述所得類型不同，自不能依上述標準減除必要費用及成本
      ，甚為明確。是以，前開原告訴稱之各節，要屬對法令誤
      解所為之主張，均難憑採。
（三）本件原告原自行申報長庚基隆分院執行業務收入9,598,15
      4 元，並減除百分之45必要費用及成本4,319,169 元、執
      行業務所得5,278,985 元，嗣經被告核定執行業務所得7,
      678, 523元，原告不服，向被告申請復查，經被告以原處
      分予以駁回，未獲變更，業經本院確認屬實，如前所述；
      縱認被告未通知原告應提示有關證明所得額之帳簿、文據
      屬實，然原告既知所補正，且實際上亦提出相關文據供被
      告調查，即難謂對原告程序上之權益生何不利影響，洵非
      所得稅法第83條第2 項有關「不按催告期限提示或補正者
      始逕予核定所得額」規範保護之範圍。從而，被告依上開
      所得稅法施行細則第13條第2 項、第3 項、執行業務所得
      查核辦法第8 條及財政部93年2 月6 日臺財稅字第093045
      0551號函頒訂之92年度執行業務者費用標準第10項第3 款
      規定，就本件綜合所得稅作成核課處分，自無不合之處。
六、綜上所述，本件被告以行政院衛生署中央健康保險局所開立
    之扣繳憑單為據，再按上開財政部所頒訂之執行業務者費用
    標準，自原告與長庚基隆分院實際拆帳收入中減除百分之20
    之必要費用，作成核定原告本期執行業務所得總額為9,272,
    394 元，淨額為8,581,694 元，減除必要費用後之執行業務
    所得7,678,523 元，併課其當年度綜合所得稅之核課處分，
    其認事用法均無違誤，訴願決定予以維持，亦無不合，原告
    徒執前詞，訴請撤銷原處分及訴願決定，為無理由，應予駁
    回。
據上論結，本件原告之訴為無理由，爰依行政訴訟法第98條第3
項前段、第218 條，民事訴訟法第385 條第1 項前段，判決如主
文。
中　　華　　民　　國　　96　　年　 　2　　月　 27  　 日
                  第 一 庭 審 判 長 法  官　王立杰
                                    法  官　周玫芳
                                    法  官　劉錫賢
上為正本係照原本作成。
如不服本判決，應於送達後20日內向本院提出上訴狀並表明上訴
理由，如於本判決宣示後送達前提起上訴者，應於判決送達後20
內補提上訴理由書(須按他造人數附繕本)。
中　　華　　民　　國　　96　　年　 　2　　月　 27  　 日
                                    書記官  林佳蘋
